【裁判字號】    92,交抗,751
【裁判日期】    921028
【裁判案由】    違反道路交通管理處罰條例
【裁判全文】
臺灣高等法院交通事件裁定                        九十二年度交抗字第七五一號
    抗  告  人
    即受處分人  甲○○
右抗告人因違反交通管理處罰條例案件，不服台灣板橋地方法院中華民國九十二年六
月二十四日裁定（九十二年度交聲字第八七一號），提起抗告，本院裁定如左：
    主  文
抗告駁回。
    理  由
一、本件原裁定以抗告人即異議人甲○○於九十一年八月十六日凌晨零時許與友人餐
    敘飲酒後，駕駛車牌號碼三Ｔ－０００八號自用小客車，行經臺北市○○路○段
    一百七十號前，因見前方有執勤警員在路邊臨檢，遂將車輛駛進路邊停車格內，
    下車後欲攔搭計程車離開，當時執勤之臺北市政府警察局大安分局警員辛欽焙見
    狀，即上前將異議人攔下，要求異議人出示駕駛執照、行車執照並告知將進行呼
    氣酒精濃度檢測，異議人拒絕接受酒精濃度測試，該警員遂填製北市警交大字第
    ＡＢＹ三七二六一三號舉發違反道路交通管理事件通知單當場舉發異議人違反道
    路交通管理處罰條例第三十五條第三項規定，惟異議人拒絕簽收該通知單，該警
    員因此於通知單上「收受通知聯者簽章欄內」記載「拒簽、拒收」，依前揭違反
    道路交通管理事件統一裁罰基準及處理細則第十一條第一項第一款，視為異議人
    已經收受該通知單，異議人逾應到案日期仍未主動到案受罰，原處分機關因此於
    九十二年三月五日以北市裁三字第裁二二－ＡＢＹ三七二六一三號違反道路交通
    管理事件裁決書，依道路交通管理處罰條例第三十五條第三項規定裁處異議人罰
    鍰新臺幣六萬元，並吊銷其駕駛執照三年等情，有上開裁決書、舉發違反道路交
    通管理事件通知單、臺北市政府警察局大安分局九十二年四月十五日北市警安分
    交字第０九二六一六六００００號書函等件在卷可稽；異議人亦自承：伊於警方
    開單告發前確有飲用酒類，且拒絕警方進行酒精測試，並拒絕簽收上開通知單等
    情在卷，證人辛欽焙復於九十二年六月十七日原審訊問時具結證稱：「我當時在
    路邊執行酒測勤務，在我站立前方五十公尺處看到異議人駕車過來，異議人看到
    我們就將車停在路邊下車，他要叫計程車準備離開，我們趕快上前將他欄下來，
    異議人拒絕酒測，我們就依法開單，異議人拒絕簽收」等語，按辛欽焙當時係執
    行交通管理勤務之警員，依法舉發異議人違反道路交通管理處罰條例所列之違規
    事實，本質上為行政處分，該行政處分所認事實當可被推定為真正，況證人辛欽
    焙與異議人既無仇隙，應無甘冒偽證之風險攀誣異議人之可能，是其證言自有證
    據能力。再者，警員辛欽焙提出舉發本件時之搜證錄影帶一捲，經原審勘驗結果
    ，車號三Ｔ─０００八號自小客車於拍攝時係停放於警方攔查點前方約五十公尺
    處，該停車格後方至少有二格以上沒有停放任何車輛，異議人於警方開始拍攝時
    說：「我車在開的時候，你也沒拍到。」警員說：「沒關係啊！沒拍到，我有看
    到就好了。」之後，警員問異議人在何處喝酒？異議人回答：「建國北路喝。」
    異議人並反問警員：「我剛剛開車，我現在有沒有開車？」然後與警員發生一陣
    爭執，警員多次勸說異議人接受酒測，但異議人一直僵持不肯配合，此有原審九
    十二年六月二十日勘驗筆錄一份在卷可憑，益證異議人確有右揭酒後駕車並拒絕
    警員進行酒精濃度檢測之違規行為。再者，異議人辯稱：伊所駕駛之上開車輛於
    警方開單告發前即停放在台北市○○路○段一七０號前停車格內云云，惟本院向
    台北市停車管理處函查結果，該處並無上開車輛於九十一年八月十五日晚上十一
    時至翌日凌晨零時許在台北市○○路○段一七０號前停車格內停車經開單繳費之
    資料，亦有該處九十二年六月十日北市停四字第０九二三三三八五三００號函一
    份在卷可考，足見異議人所辯應屬虛構。末以，警員辛欽焙已將異議人「拒簽、
    拒收」之事由記載於上開通知單上「收受通知聯者簽章欄」內，其當場舉發之行
    政程序符合違反道路交通管理事件統一裁罰基準及處理細則第十一條第一項第一
    款規定，又道路交通管理處罰條例第三十五條第三項亦未規定警員應扣留違規者
    證照，再者，異議人自承：伊拒絕酒測及拒絕簽收上開通知單後即搭計程車離開
    現場等情，則警方自無再移置保管其車輛之必要。綜上所述，本件異議人飲酒後
    駕駛上開車輛經警攔檢後拒絕接受酒精濃度檢測之事實，至為明確，原處分機關
    援引首揭法條處異議人罰鍰新臺幣六萬元，並吊銷駕駛執照三年，核無不合，異
    議人聲明異議意旨為無理由，應予駁回。
二、抗告人抗告意旨略以警察非聖人，警員未能證明就是抗告人將車停在該位置，可
    能看到是前一輛或前兩輛，該員警也未查看車子儀表板，看看車子溫度，其所錄
    之錄音帶內容也有抗告人說的「未駕車為何要作酒測等」之語，抗告人並未酒後
    開車通過攔檢點，按異議駁回理由之「．．．下車後欲攔搭計程車離開，警員辛
    欽焙見狀，即上前將異議人攔下．．．」，證明抗告人早在攔檢點前五十公尺處
    已經把車停放在停車格內，叫計程車準備離開，且非在駕駛人狀態下，該員警要
    非駕駛人進行酒測，當然引起爭議，抗告人於八月十五日晚上十時以後把車子停
    放於該停車格內，於次日（八月十六日）才把車子開走，因此只要有八月十六日
    上午八時起之停車費繳交記錄，亦可輔證抗告人所辯為真，警員未扣留駕照並移
    置保管車輛，告發程序有瑕疵等。
三、按汽車駕駛人拒絕接受酒精濃度測試之檢定者，處新臺幣六萬元罰鍰，並當場移
    置保管其車輛及吊銷其駕駛執照，道路交通管理處罰條例第三十五條第三項前段
    定有明文。次按行為人有違反前開條例之情形且屬當場舉發者，應填製舉發違反
    道路交通管理事件通知單，如被查獲之駕駛人或行為人為受處分人時，應將該通
    知單填記後交付該行為人簽名或蓋章收受之；拒絕簽章者，並記明其事由，視為
    已收受，違反道路交通管理事件統一裁罰基準及處理細則第十一條第一項第一款
    亦定有明文。本件抗告人甲○○於九十一年八月十六日凌晨零時許與友人餐敘飲
    酒後，駕駛車牌號碼三Ｔ－０００八號自用小客車，行經臺北市○○路○段一百
    七十號前，因見前方有執勤警員在路邊臨檢，遂將車輛駛進路邊停車格內，下車
    後欲攔搭計程車離開，當時執勤之臺北市政府警察局大安分局警員辛欽焙見狀，
    即上前將抗告人攔下，要求伊出示駕駛執照、行車執照並告知將進行呼氣酒精濃
    度檢測，抗告人拒絕接受酒精濃度測試，該警員遂填製北市警交大字第ＡＢＹ三
    七二六一三號舉發違反道路交通管理事件通知單當場舉發抗告人違反道路交通管
    理處罰條例第三十五條第三項規定，惟抗告人拒絕簽收該通知單，該警員因此於
    通知單上「收受通知聯者簽章欄內」記載「拒簽、拒收」等情，有裁決書、舉發
    違反道路交通管理事件通知單、臺北市政府警察局大安分局九十二年四月十五日
    北市警安分交字第０九二六一六六００００號書函等件在卷可稽；並經證人即警
    員辛欽焙證述明確，又警員辛欽焙提出舉發本件時之搜證錄影帶一捲，經原審勘
    驗結果，抗告人於警方開始拍攝時說：「我車在開的時候，你也沒拍到」，警員
    說：「沒關係啊！沒拍到，我有看到就好了」，之後，警員問抗告人在何處喝酒
    ？抗告人回答：「建國北路喝」，抗告人並反問警員：「我剛剛開車，我現在有
    沒有開車」，然後與警員發生一陣爭執，警員多次勸說抗告人接受酒測，但抗告
    人一直僵持不肯配合，有勘驗筆錄一份在卷可憑，足見抗告人有酒後駕車，見前
    有警察攔檢而為路邊停車，以逃避警員攔檢之情事，此際抗告人雖即時在路邊停
    車後下車，惟抗告人既有酒後駕車之行為，仍不失為酒後駕車之駕駛人，警員依
    法要求抗告人做酒測，於法尚無不合，並非抗告人所言要開車通過攔檢點才算駕
    駛人，又抗告人亦自承：伊於警方開單告發前確有飲用酒類，且拒絕警方進行酒
    精測試，並拒絕簽收上開通知單等情在卷。抗告人前揭之違規事實明確，再查本
    件並無任何積極證據足以證明該執勤員警之舉發係屬虛偽，或使人足信該名員警
    有何不可採之品性證據或前科證據存在，抗告人亦未提出該名執勤員警之舉發確
    屬不實之相關證據以供調查，尚難僅憑抗告人之片面指述遽認本件有濫行取締之
    情形；則執勤員警本其維護交通秩序安全職責所為之依法舉發，自應受到合法正
    確之推定。又抗告人有無九十一年八月十六日上午八時起之事後停車費繳交記錄
    ，並無從推翻其於九十一年八月十六日凌晨零時許經警當場查獲之酒後駕車拒測
    之行為，另警員有無扣留駕照並移置保管車輛等，並不影響抗告人前揭違規事實
    之成立，原裁定以抗告人飲酒後駕駛上開車輛經警攔檢後拒絕接受酒精濃度檢測
    之事實，至為明確，認原處分機關援引前揭法條處抗告人罰鍰新臺幣六萬元，並
    吊銷駕駛執照三年，核無不合，而駁回抗告人於原審之異議，揆諸前揭規定，並
    無違誤，抗告人之抗告為無理由，應予駁回。
四、依道路交通管理處罰條例第八十九條，道路交通案件處理辦法第二十六條，刑事
    訴訟法第四百十二條裁定如主文。
中        華        民        國    九十二    年    十    月   二十八   日
                              台灣高等法院交通法庭
                                  審判長法  官  陳  正  雄
                                        法  官  劉  壽  嵩
                                        法  官  許  宗  和
右正本證明與原本無異。
不得再抗告。
                                        書記官  廖  艷  莉
中        華        民        國    九十二    年    十    月     三十   日
  日


司法院資訊處製作；財團法人民間司法改革基金會備份。
